【裁判字號】    90,交訴,115
【裁判日期】    901225
【裁判案由】    公共危險等
【裁判全文】
臺灣板橋地方法院刑事判決                          九十年度交訴字第一一五號
    公  訴  人  臺灣板橋地方法院檢察署檢察官
    被      告  庚○○
    選任辯護人  賴玉梅
                林正隆
右列被告因公共危險等案件，經檢察官提起公訴（九十年度偵字第一四七一六號），
本院判決如左：
    主  文
庚○○駕駛動力交通工具肇事，致人受傷而逃逸，處有期徒刑捌月。緩刑參年。
被訴過失傷害部分公訴不受理。
    事  實
一、庚○○於民國九十年八月二十八日，駕駛車牌號碼ＪＡ八－三三五號重型機車，
    沿臺北縣樹林市○○路往新莊市方向行駛，同日上午七時許，行經臺北縣樹林市
    ○○路五六號前，本應注意汽車行駛時，駕駛人應注意車前狀況，並隨時採取必
    要之安全措施，以防止危險之發生，且依當時之情形並無不能注意之情事，詎其
    竟疏未注意，適丁○○亦明知在設有雙黃線之路段不得穿越道路，仍違反該規定
    ，騎乘腳踏車（起訴書誤載為牽腳踏車）自樹新路五六號前穿越劃有雙黃線之該
    路段，庚○○見狀即往左側閃避，然仍因閃避不及致其駕駛之機車右側擦撞丁○○之腳踏車前輪，使丁○○倒地因而受有左側顳頂部顱骨骨折、左側額顳頂部急
    性硬腦膜下血腫、左側顳葉蜘蛛網膜下出血及急性顱內出血之傷害（起訴書略載
    為受有蜘蛛膜下腔出血併硬腦膜下出血之傷害，另過失傷害部分業據撤回告訴，
    容後敘明）。庚○○肇事後，明知汽車駕駛人駕駛汽車肇事致人受傷，應即採取
    救護或其他必要之措施，並應向警察機關報告，不得駛離，其竟未下車查看丁○○之受傷情形，即因畏責而另行起意駕車逃逸，幸經不詳姓名之路人記下庚○○
    騎乘之機車車牌號碼，並報警處理始循線查獲上情。
二、案經被害人丁○○及其配偶丙○○訴由臺北縣警察局樹林分局移送臺灣板橋地方
    法院檢察署檢察官偵查起訴。
    理  由
甲、被訴駕駛動力交通工具肇事，致人受傷而逃逸部分：
一、訊據被告庚○○就於上開時地騎乘機車與告訴人丁○○之腳踏車發生擦撞乙節固
    直承不諱，惟矢口否認有何肇事逃逸之犯行，並辯稱：伊擦撞告訴人丁○○之腳
    踏車後，曾回頭查看，告訴人丁○○並未跌倒，伊認無大礙即趕至學校參加考試
    云云。惟查：右揭犯罪事實，業據目擊證人己○○於本院調查中證述：伊本在臺
    北縣樹林市○○路五十號住處前之路旁等候友人，當時有二台機車沿樹林市○○
    路往新莊市方向行駛，車速很快，約五、六十公里，伊並未聽見按喇叭聲，該二
    台機車騎至伊住處門口曾緊急剎車，但未停下又繼續行駛，之後該二台機車一台
    即往左側閃避，另一台則往右側閃避，此時丁○○騎乘腳踏車從樹新路五六號前
    橫越馬路欲至對面，腳踏車已騎至雙黃線處，一半在往新莊市○○○○道上，另
    一半則係在往樹林市○○道上，往左側閃避之機車為了閃避丁○○，並將機車騎
    至往樹林市○○○○道上，但仍在雙黃線左側即往樹林市○○○○道撞擊丁○○
    之腳踏車前輪，因該機車係煞車後再加速，故撞擊時之車速為二十餘公里，丁○○被撞後立即跌倒，往左側閃避之該機車騎士於撞擊後即慢速行駛並回頭查看但
    未停下即逃逸，伊立即救人，而往右側閃避的另台機車未撞到人即騎走等語綦詳
    （詳本院九十年十一月十五日訊問筆錄），參佐被告於警訊中自承：當時見告訴
    人跨越馬路，伊認告訴人違規跨越雙黃線等語；於本院調查中自承：斯時伊確與
    另乙台機車併行行駛，伊係於內側車道行駛，見告訴人丁○○後並往左側閃避等
    語（分詳偵查卷宗第四頁、第五頁、本院九十年十一月十五日訊問筆錄），是被
    告顯係見告訴人丁○○騎乘腳踏車自樹新路五六號前穿越雙黃線之該路段時，即
    往左側閃避，然仍因閃避不及致其駕駛之機車右側擦撞告訴人丁○○之腳踏車前
    輪，使告訴人丁○○倒地，其於肇事後，仍未下車查看，即駕車逃逸，堪以認定
    。從而，被告辯稱：未見告訴人丁○○倒地，認無大礙，即趕至學校參加考試云
    云，顯係避就之詞，不足採信。次按汽車駕駛人，駕駛汽車肇事致人受傷，應即
    採取救護或其他必要措施，並向警察機關報告，不得駛離；違者吊扣其駕照三個
    月至六個月；逃逸者吊銷駕駛執照，道路交通管理處罰條例第六十二條第一項定
    有明文，被告係領有駕駛執照之人，其對關於上開肇事者義務之規定，當知之甚
    明，然其仍於知悉肇事後，未停車下車查看並採取適當之救護及必要措施即迅速
    將車駛離，益見其顯有逃逸之意圖及逃逸之情無訛。此外復有道路交通事故調查
    報告表、病危通知書、現場及車損照片十幀、診斷證明書及重大傷病免自行部分
    負擔證明卡各乙紙附卷可稽（分別附於偵查卷宗第七頁、第九頁、第十二頁至第
    十六頁、第二七頁至第二八頁）。綜上，本件事證明確，被告犯行堪以認定，應
    依法論科。
二、核被告所為，係犯刑法第一百八十五條之四之駕駛動力交通工具肇事，致人受傷
    而逃逸罪。爰審酌被告肇事致告訴人丁○○受傷後，竟未停車查看並採取救護或
    其他必要之措施，反肇事逃逸，其態度甚為可議，且犯後仍飾詞否認，態度不佳
    ，惟素無前科，有臺灣高等法院檢察署刑案紀錄簡覆表乙紙在卷可稽，且已與告
    訴人丁○○之家屬達成和解，告訴人丁○○之女甲○○並表示願宥恕被告（詳本
    院九十年十二月十一日審判筆錄），暨被告犯罪所生危害、其智識程度等一切情
    狀，量處如主文所示之刑，以示懲儆。又被告前未曾受有期徒刑以上刑之宣告，
    有上開臺灣高等法院檢察署刑案紀錄簡覆表乙紙在卷可按，而其因一時失慮致犯
    本罪，經此教訓，當知謹慎，信無再犯之虞，本院認其所宣告之刑，以暫不執行
    為適當，爰併宣告緩刑三年，以啟自新。
乙、被訴過失傷害部分：
一、公訴意旨另以：被告庚○○於九十年八月二十八日上午七時許，騎乘車牌號碼Ｊ
    Ａ八－三三五號機車，沿臺北縣樹林市○○路，往新莊市方向行駛，當時之天候
    、路況皆良好，其原應注意車輛行進中駕駛人應注意車前狀況，隨時採取必要安
    全措施，並隨時作停車之準備，而依當時情形又無不能注意之情事，竟疏於注意
    ，未留意前方有騎腳踏車正穿越馬路（起訴書誤載為牽腳踏車欲穿越馬路）之丁○○，致與丁○○發生擦撞，致其倒地受有蜘蛛膜下腔出血併硬腦膜下出血等傷
    害。
二、按告訴乃論之罪，告訴人於第一審辯論終結前得撤回其告訴，又告訴乃論之罪，
    未經告訴或其告訴經撤回者，應諭知不受理之判決，刑事訴訟法第二百三十八條
    第一項、第三百零三條第三款定有明文。
三、經查：觀諸證人即丁○○之女甲○○於本院調查中陳稱：伊本在睡覺，女婿叫時
    ，才出來客廳，當時丁○○已被己○○及其他路人抬進客廳，接著救護車即到來
    ，伊詢問丁○○有無怎樣，丁○○表示不知道，伊又詢問丁○○被撞到何處，丁○○仍表示不知道，伊見丁○○頭皮掉一塊毛，後丁○○即自己走至救護車，並
    在救護車上表示撞的人跑掉了，丁○○即將其所有之款項、身分證、健保卡拿給
    伊，要求伊將事情處理好，將媽媽照顧好，到達亞東醫院後，丁○○復要求伊不
    要離開，後丁○○即往旁傾，伊叫醫生來，醫生插管時，丁○○即向伊要求將事
    情處理好，將人找出來，伊始委任律師，以丁○○名義寫告訴狀等語（詳本院九
    十年十一月二十五日訊問筆錄），及證人己○○於本院調查中證稱：伊將丁○○
    抬至客廳時，丁○○尚清醒，後伊友人到來伊即離開等語（詳同日筆錄），是告
    訴人丁○○遭被告駕車撞及後意識狀態尚清醒，嗣經家人送往亞東醫院，於陷入
    昏迷前曾授權女兒甲○○處理與本件車禍相關之事宜，堪以認定。職是，甲○○
    以丁○○之名義委託乙○○律師對被告涉及過失傷害之犯行提起告訴，其告訴自
    屬合法。另丙○○以丁○○配偶之名義於法定期間內向臺灣板橋地方法院檢察署
    檢察官提出告訴，依最高法院七十三年度台上字第四三一四號判例意旨，其告訴
    亦屬合法，均合此說明。
四、然本件告訴人丁○○及丁○○之配偶丙○○告訴被告庚○○右揭駕車肇事過失傷
    害犯行部分，起訴書認被告係觸犯刑法第二百八十四條第一項後段之過失傷害致
    重傷罪（起訴書誤載為同法第二百七十六條第一項之過失致死罪），依同法第二
    百八十七條前段之規定，須告訴乃論。此部分業據告訴人丙○○及告訴代理人乙○○律師當庭撤回告訴（詳本院九十年十二月十一日審判筆錄），至丁○○之另
    一女戊○○○於警訊中固亦表示欲對肇事者提出告訴（詳偵查卷宗第六頁反面）
    ，惟其非直接被害人，依法亦無獨立告訴權，從而其告訴自不合法。準此，既告
    訴人丁○○、丙○○已撤回告訴，告訴人戊○○○之告訴不合法，依上開說明，
    此部分自應諭知不受理之判決。
據上論斷，應依刑事訴訟法第二百九十九條第一項前段、第三百零三條第三款，刑法
第一百八十五條之四、第七十四條第一款，判決如主文。
本案經檢察官林俊峰到庭執行職務。
中      華      民      國      九十      年    十二    月    二十五    日
                                  臺灣板橋地方法院交通法庭
                                      法  官  游  秀  雯
右正本證明與原本無異。
如不服本判決，應於判決送達後十日內，向本院提出上訴狀。
                                      書記官  郭  南  宏
中      華      民      國      九十      年    十二    月    二十八    日
附錄本案論罪科刑法條全文：
刑法第一百八十五條之四
駕駛動力交通工具肇事，致人死傷而逃逸者，處六月以上五年以下有期徒刑。


司法院資訊處製作；財團法人民間司法改革基金會備份。
